臺灣高雄地方法院刑事判決　　　　　　　　　　　　　九十三年度訴字第一一一號
　　公　訴　人　臺灣高雄地方法院檢察署檢察官
　　被　　　告　丙○○
右列被告因誣告案件，經檢察官提起公訴（九十一年度偵緝字第一七七七號），本院
判決如左：
    主  文
丙○○無罪。
    理  由
一公訴意旨略以：告訴人甲○○與被告丙○○屬事業合夥關係。告訴人於民國八十八
  年四月六日代理其妻呂陳秀燕掛名為負責人之「高山青產業股份有限公司」（下稱
  高山青公司）與被告及蘇茂雄簽訂合作事業約定書，三方約定在高雄市成立新公司
  （契約書暫訂名稱為高雄市區域營業公司），由高山青公司授權新公司在高雄市經
  營簡速餐飲、超商、民生物品及東海岸野山雞專賣店等事業。告訴人、被告、蘇茂
  雄於上開契約訂立後即成立「銘昶股份有限公司」（下稱銘昶公司），由被告擔任
  董事長，公司所在地設於高雄市苓雅區○○○路一九０號四樓之四，並於屏東縣長
  治鄉設置「東野回饋大賣場」之大型倉儲量販店及於高雄市○○○路三二號等十一
  處籌備門市部，且「東野回饋大賣場」已籌備完竣，四家門市部已開始經營、七家
  門市部正裝潢中。詎被告明知告訴人確有依約籌備倉儲賣場及高雄市之門市部，且
  該等賣場及門市部於正常營運後均已移轉銘昶公司，竟意圖使他人受刑事處分，於
  八十八年九月十四日具狀向臺灣高雄地方法院檢察署提起告訴誣指：告訴人與其妻
  呂陳秀燕、其子呂世川、呂世正，共同基於為自己不法所有之意圖，並基於概括犯
  意，自八十八年三月間起，向被告佯稱渠等所有之家族性關係企業高山青公司，有
  意讓出高雄地區之經營權，希望其能入股，並願將屏東縣長治鄉廠房提供為擔保等
  語，使其信以為真陸續支付股款及借款計新臺幣（下同）八百八十五萬元，嗣告訴
  人等未依約履行，始知受騙，因認告訴人涉有詐欺罪嫌乙節，該案經臺灣高雄地方
  法院檢察署檢察官偵查終結後以八十八年度偵字第二三０四一號提起公訴，嗣經臺
  灣高雄地方法院以八十九年度易字第五三三六號審理後為無罪之判決，臺灣高雄地
  方法院檢察署檢察官提起上訴後，再經臺灣高等法院高雄分院以九十年度上易字第
  一五六０號判決上訴駁回而確定在案，足以生損害於告訴人。因認被告所為，係犯
  刑法第一百六十九條第一項之意圖他人受刑事處分，向該管公務員誣告罪嫌。
二按犯罪事實應依證據認定之，無證據不得認定犯罪事實。又不能證明被告犯罪者，
  應諭知無罪之判決，刑事訴訟法第一百五十四條第二項、第三百零一條第一項分別
  定有明文。次按誣告罪之構成要件，首須意圖他人受刑事或懲戒處分，次須向該管
  公務員誣告。稱誣告即虛構事實進而申告他人犯罪而言，所謂虛構事實，係指明知
  其為虛偽、無此事實，而故意捏造、構陷之情形而言，如若出於誤信、誤解、誤認
  、判斷錯誤、懷疑有此事實、或以為有此嫌疑，或對於其事實張大其詞，或資為其
  訟爭上之攻擊或防禦方法，或其目的在求判明是非曲直者，固即缺乏此種意思條件
  ，均不得謂屬於誣告，即其所申告之事實，如係事出有因，或尚非全然無因，懷疑
  他人涉嫌犯罪，並非完全出於憑空捏造，而向偵查機關告訴（發）或向法院自訴，
  縱令所訴事實，不能積極證明非虛偽，或因證據不充分，致被誣人經檢察官處分不
  起訴或法院判決無罪，因申告人主觀上欠缺誣告之故意，自不能令負誣告罪責。職
  故，是否構成誣告罪，尚應就其有無虛構誣告之故意以為斷，並非當然可以誣告罪
  論處。（最高法院著有二十二年上字第三三六八號、四十年度臺上字第八八號、四
  十六年度臺上字第九二七號、五十九年度臺上字第五八一號等判例、八十三年度臺
  上字第一九五九號、八十六年度臺上字第八八六號、七十八年度臺上字第一三五三
  號、八十二年度臺上字第一六三七號、九十一年度台上字第五七０二等判決意旨參
  照）。
三本件公訴人認被告丙○○涉有誣告罪嫌，係以(1)告訴人甲○○之指訴；(2)證人蘇茂
  雄之證詞；(3)被告自承親見高雄市○○路門市物品均上架等語；(4)東野事業集團八
  十八年一至六月營業費用明細表、賣場照片影本數幀、讓渡證書、房屋租賃契約書
  、上禾廣告有限公司估價單、進貨明細、公司內部簽呈、「東野回饋大賣場」開幕
  造勢活動流程預定表、「嵩誼活動創意廣告有限公司」估價單、屏東店開幕活動企
  畫書；(5)臺灣高雄地方法院檢察署八十八年度偵字第二三０四一號起訴書、本院八
  十九年度易字第五三三六號判決書、臺灣高等法院高雄分院九十年度上易字第一五
  六０號判決書等為論罪之依據。訊據被告堅詞否認有何誣告犯行，辯稱：伊和告訴
  人合夥做餐飲生意，要設立很多門市，伊依合約將所投資之七百多萬元都交給告訴
  人，告訴人沒有拿錢出來，亦未依契約將門市移轉給伊經營，伊查訪後發現告訴人
  虛設賣場及門市，未支付租金、貨款及員工薪水，且告訴人所成立之管理公司，雖
  由伊擔任負責人，但員工都是告訴人所找，還要求伊支付薪水，伊所有投資毫無回
  收，伊認為告訴人是在詐騙伊，沒有誣告之故意等語。經查：
(一)被告於八十八年九月十四日委任律師向臺灣高雄地方法院檢察署具狀對告訴人提出
  詐欺之告訴，主張告訴人於八十八年間透過汪雨凡、徐芬華、蘇茂雄三人向被告表
  示渠等夫婦所有家族性關係企業高山青公司，係一經營簡速餐飲、超商、民生物品
  及東海岸野山雞專賣店之連鎖事業，因有意讓出高雄地區之經營權，而邀被告入股
  ，告訴人遂代表高山青公司與告訴人及蘇茂雄三方簽立合作事業約定書，成立銘昶
  公司，推由被告出任董事長，被告及蘇茂雄之股權合計占百分之四十九，高山青公
  司則保有百分之五十一，被告依約將應分擔之股款六百萬元全部付訖，告訴人家族
  又將百分之五之股權以一百二十五萬售予被告，並俟機向被告借款供計一百六十萬
  元，上揭另出售之股權及借款，則係由告訴人夥同其子呂世川、呂世正出面，並由
  蘇茂雄極力促成，且答應另給予告訴人公司於屏東縣長治鄉之生產廠房為擔保，被
  告共計支付八百八十五萬元，惟高山青公司卻未依約交付定點，且被告投資之股款
  亦不知去向，而屏東縣長治鄉之生產線機具經查則係另一家公司之資產，告訴人顯
  係以投資計劃邀被告入股，而詐取投資款，因認告訴人涉有刑法第三百三十九條第
  一項之詐欺罪嫌等情，上開案件嗣經檢察官以八十八年度偵字第二三０四一號對告
  訴人及其妻呂陳秀燕、其子呂世正、呂世川等人提起公訴，由本院以八十九年度易
  字第五三三六號審理後均判決無罪，經檢察官上訴後，再經臺灣高等法院高雄分院
  以九十年度上易字第一五六０號判決上訴駁回而告確定，業經本院調取上開案卷核
  閱屬實。
(二)告訴人代理其妻呂陳秀燕掛名為負責人之高山青公司，與被告及蘇茂雄訂立合作事
  業約定書，三方約定在高雄市成立新公司（契約中暫定名稱為高雄市區域營業公司
  ），由高山青公司授權新公司在高雄市經營簡速餐飲、超商、民生物品及東海岸野
  山雞專賣店等事業，並向被告收取股款六百萬元及股權轉讓價金一百二十五萬元，
  共計七百二十五萬元；又告訴人與被告及蘇茂雄訂約後，即成立銘昶公司，並由被
  告擔任董事長，由蘇茂雄、劉志瓊、蘇香及呂世正等人擔任董事，由呂世川擔任監
  察人，公司所在地設於高雄市苓雅區○○○路一九０號四樓之四等事實，業經告訴
  人甲○○及呂陳秀燕、呂世川、呂世正等人於前開被訴詐欺案件中供認在卷，且有
  合作事業約定書、股份轉讓同意書、高雄市政府建設局九十年一月十一日高市建設
  二字第０九００五一０五五００號函所附之銘昶公司設立登記事項卡、股東名冊各
  一份、支票五紙等影本附於上開案卷可參，且為被告所不爭執，應堪認定。
(三)又告訴人及呂陳秀燕、呂世川、呂世正等四人於前開合作事業約定書簽訂後，另於
  屏東縣長治鄉設廠建置名為「東野回饋大賣場」之大型倉儲量販店，並於高雄市○
  ○○路三二號等十一處籌備門市店，上開賣場已籌備完成、預定開幕，開幕後該賣
  場及門市店均將移轉由銘昶公司經營等情，業據渠等於上開案件中提出總開支明細
  表、倉儲部分資產明細資料、租賃契約、開幕活動企畫書、「東野回饋大賣場」照
  片等影本在卷可參；並經證人畢賢斌於上開案件中證稱：（問：你受僱於何家公司
  ？）高山青公司，後來我們籌設銘昶公司，我就編制在銘昶公司，我是廠務人員，
  屬於屏東廠。（問：東野大賣場就是你籌設的地點？）是。（問：屏東廠籌設至何
  程度？）七月底、八月初貨均由上架，電腦也已設好，只差開幕儀式，原本預定八
  月上旬開幕，在第四台已打廣告，受邀參與開幕之人員也已聯繫好等語；及證人蘇
  茂雄於上開案件中證稱：（問：屏東倉儲是屬高山青公司或銘昶公司所有？）屬於
  銘昶公司所有。（問：高雄的十一個門市店是否已開始營運？）有四家已開始營業
  ，但營業狀況不太好，因這些門市店是靠屏東倉儲來供貨，其餘七家門市店已在裝
  潢。（問：當時門市店是何人經營？）我們有去了解過，是高山青公司的人在經營
  ，有約定門市店與屏東倉儲一起移交給我們。（問：對被告方面提出之籌設過程照
  片，有何意見？）與我及丙○○去現場看時相同。（問：後來為何無法順利開幕？
  ）公司制度不好及有些股東不願繼續注入資金，且那時丙○○剛巧動大手術無法處
  理此事，否則應可繼續下去等語，固堪認告訴人及呂陳秀燕、呂世川、呂世正等四
  人有依約籌備倉儲賣場及高雄市之門市店之事實，然該賣場及門市店尚未正常營運
  ，且係由高山青公司原有員工所經營，並未依移轉予銘昶公司經營，亦屬實情。
(四)再者，告訴人及呂陳秀燕、呂世川、呂世正等四人於上開案件中均不否認所籌設之
  賣場及門市店嗣後均因現金短缺而倒閉，有通知各廠商退貨，且積欠薪資約三百萬
  元等語，惟辯稱：係因被告未依合約書履行設施部分三分之二款項所致等語，然此
 點卻與被告所認知其已付清投資款，而告訴人未支付貨款、租金及員工薪水乙情有
  所衝突，足見被告與告訴人就雙方依合作事業約定書所應履行之民事契約責任在認
  知上有所不同，且雙方均認定係對方違約致合夥事業失敗，而被告因已投入七、八
  百萬元之投資款，卻遲遲未見告訴人將賣場及門市店移轉予銘昶公司經營，且賣場
  及門市店均未正常支付貨款、租金及員工薪水，始懷疑告訴人係虛設賣場及門市店
  ，向其詐騙金錢，則被告所告訴之內容，並非完全出於憑空捏造，所告尚非全然無
  因，其應無誣告之犯意甚明。至告訴人被訴詐欺案件雖因被告無法提出告訴人虛設
  賣場及門市店之具體事證，經臺灣高等法院高雄分院以查無其他積極證據足認告訴
  人有公訴人所指詐欺犯行，而判決告訴人無罪確定，亦不得執此遽論被告誣告罪刑
  。
(五)綜上所述，公訴人所舉前開證據均不足以證明被告確有誣告犯行，本院復查無其他
  積極證據足認被告有何公訴人所指犯行，揆諸前開說明，既不能證明被告犯罪，依
  法應為被告無罪之諭知。
據上論斷，應依刑事訴訟法第三百零一條第一項，判決如主文。
本案經檢察官乙○○到庭執行職務。
中      華      民      國    九十三    年      七      月     十二     日
                                  臺灣高雄地方法院刑事庭
                                      審判長法  官 黃三友
                                            法  官 涂裕洪
                                            法  官 王雅苑
右正本證明與原本無異。
如不服本判決，應於判決送達後十日內，向本院提出上訴狀。
                                            書記官 黃琬婷
中      華      民      國    九十三    年      七      月     十二     日
